臺灣桃園地方法院民事裁定
110年度監宣字第935號
聲  請  人  劉春玫  
相  對  人  劉絨妹  


關  係  人  劉春玉  
上列聲請人對於相對人聲請監護宣告事件，本院裁定如下：
    主    文
宣告劉絨妹（女，民國00年0月0日生，身分證統一編號：Z00000
0000號）為受監護宣告之人。
選定劉春玫（女，民國00年0月00日生，身分證統一編號：Z0000
00000號）為受監護宣告之人劉絨妹之監護人。
指定劉春玉（女，民國00年00月0日生，身分證統一編號：Z0000
00000號）為會同開具財產清冊之人。
聲請程序費用由受監護宣告之人劉絨妹負擔。
    理    由
一、按「對於因精神障礙或其他心智缺陷，致不能為意思表示或
    受意思表示，或不能辨識其意思表示之效果者，法院得因本
    人、配偶、四親等內之親屬、最近一年有同居事實之其他親
    屬、檢察官、主管機關或社會福利機構之聲請，為監護之宣
    告」、「受監護宣告之人應置監護人」、「法院為監護之宣
    告時，應依職權就配偶、四親等內之親屬、最近一年有同居
    事實之其他親屬、主管機關、社會福利機構或其他適當之人
    選定一人或數人為監護人，並同時指定會同開具財產清冊之
    人。法院為前項選定及指定前，得命主管機關或社會福利機
    構進行訪視，提出調查報告及建議。監護之聲請人或利害關
    係人亦得提出相關資料或證據，供法院斟酌」、「法院選定
    監護人時，應依受監護宣告之人之最佳利益，優先考量受監
    護宣告之人之意見，審酌一切情狀，並注意下列事項：一、
    受監護宣告之人之身心狀態與生活及財產狀況。二、受監護
    宣告之人與其配偶、子女或其他共同生活之人間之情感狀況
    。三、監護人之職業、經歷、意見及其與受監護宣告之人之
    利害關係。四、法人為監護人時，其事業之種類與內容，法
    人及其代表人與受監護宣告之人之利害關係」，民法第14條
    第1項、第1110條、第1111條、第1111條之1分別有明定。
二、聲請意旨略以：聲請人及關係人為相對人之子女。相對人領
    有中華民國身心障礙證明，致不能為意思表示或受意思表示
    ，或不能辨識其意思表示之效果。為此，爰依民法第14條第
    1項、第1110條及家事事件法第164條規定，聲請准予對相對
    人為監護宣告，並指定聲請人為相對人之監護人，暨指定關
    係人為會同開具財產清冊之人。若認相對人尚未達可宣告監
    護之程度，則請依民法第14條第3項、第15條之1第1項及家
    事事件法第177條規定為輔助之宣告等語。
三、經查，聲請人主張之上揭事實，業據提出兩造之戶籍謄本、
    親屬系統表、中華民國身心障礙證明、小樹苗診所診斷證明
    書等件為證，並經本院職權調閱相關戶籍資料附卷為憑。又
    經本院前往相對人所在處勘驗相對人之精神狀況，於鑑定人
    周孫元醫師面前點呼並詢問相對人年籍資料，在場之聲請人
    為何人，相對人雖對問題有反應，但都是喃喃自語，除於詢
    問生日時回稱「6月」（按正確為8月），於詢問聲請人為何
    人時表示「我不知道」，其餘所述皆無法辨識其意；聲請人
    在場表示，為處理相對人名下房子以支應相對人生活費，故
    為本件聲請等語（見本院卷39頁及其背面）。而鑑定人所屬
    鑑定機關周孫元診所提出鑑定報告記載略以：「理學檢查：
    體型瘦小，頭部外觀無明顯異常，髮色白，三分長度。下肢
    癱瘓，關節僵硬蜷縮，肌肉極度萎縮，雙手約束於床緣。頸
    部無法轉動。精神狀態檢查：意識警醒。注意力無法集中；
    外觀整潔；表情平穩；態度疏離；口齒不清，依稀可辨認為
    台語：『我不知道』、『好』等言語，無法進行完整對話。無法
    主動發話；思考流程無法探測。社會判斷力及算數能力，劉
    員無法表達。定向感差，不知道今年是何年何月何日，能夠
    透過選擇題方式指出自己在桃園、現在是冬天。因無語言溝
    通，難以評估短期與長期記憶。鑑定結果：劉員罹患腦中風
    後失智症（CID-10-CM編碼F01.50）之診斷。因此心智欠缺
    ，致其為意思表示、受意思表示及辨識意思表示效果之能力
    ，均已達不能之程度」等語，有周孫元診所於民國111年3月
    7日以元字第11100000072號函所附之精神鑑定報告書在卷可
    稽（見本院卷第43頁及其背面）。審酌相對人因失智症，已
    致不能為意思表示或受意思表示或不能辨識其意思表示之效
    果，聲請人向本院聲請對相對人為監護宣告，核無不合，應
    予准許。
四、次查，就本件適宜由何人擔任監護人及會同開具財產清冊之
    冊之人部分：
    ㈠經本院囑請桃園市社會工作師公會對兩造及關係人進行訪
      視，該公會於111年1月6日以桃林字第111004號函檢附監
      護（輔助）宣告調查訪視報告記載略以：「
    1.需求評估：⑴訪視期間，相對人臥床，四肢彎曲變形且僵
      硬，右手大拇指和雙腳小腿前側均包有紗布，身上安置有
      鼻胃管和尿管，使用尿布。相對人對旁人叫喚雖具追視和
      口語回應，然相對人除能正確回應其個人姓名外，經常說
      話模糊致難以辨識語意，例如：訪員詢問相對人子女數時
      ，相對人說話模糊無法辨識。評估相對人無生活自理能力
      ，人際互動、理解、思考和表達能力有明顯障礙，需旁人
      代為處理其事務。⑵聲請人和關係人表示，預計代理相對
      人將相對人名下房屋辦理貸款或出售，以補貼支付相對人
      開銷，故提出本案之聲請。
    2.建議：聲請人劉春玫女士和關係人劉春玉女士均為相對人
      女兒。相對人現於懷寧護理之家安置，受定型化契約式照
      顧服務，由安置機構人員主要照顧日常生活起居，而聲請
      人劉春玫女士主責處理相對人事務，關係人劉春玉女士則
      主要保管相對人證件，並適時協助聲請人劉春玫女士處理
      相對人事務。此外，相對人相關開銷除政府補助部分安置
      費外，其餘相對人所需之費用均由相對人存款負擔。訪視
      期間，聲請人劉春玫女士和關係人劉春玉女士均口頭表示
      ，相對人長女劉春佑知悉且同意本案聲請，亦同意選（指
      ）任聲請人劉春玫女士為監護人人選，及同意選（指）任
      關係人劉春玉女士為會同開具財產清冊之人人選；經訪視
      ，聲請人劉春玫女士具擔任監護人意願，關係人劉春玉女
      士具擔任會同開具財產清冊之人意願。綜合評估，相對人
      受照顧狀況，及聲請人劉春玫女士與關係人劉春玉女士之
      陳述，未見明顯不適任之消極原因，惟仍請鈞院以相對人
      最佳利益為考量，參酌相關事證後予以綜合裁量之」等語
      ，有該調查訪視報告附卷供參（見本院卷第35頁）。
　  ㈡聲請人及關係人均出具同意書，並於本院訊問時表示同意
      分別由聲請人及關係人擔任相對人之監護人及會同開具財
      產清冊之人（見本院卷第4、40頁）。相對人另名子女劉
      春佑亦出具同意書同意本件聲請，且於本院函詢其對本件
      聲請之意見時，未再有其他表示（見本院卷第4、24、26
      至27頁)。
　  ㈢綜合上情，審酌聲請人為相對人之女兒，主責處理相對人
      相關事務，又無不適或不宜擔任監護人之積極、消極原因
      ，且具擔任監護人之意願，應可提供相對人良好之生活照
      顧與保護，並能擔負相對人之監護人職務，相對人其餘子
      女對此均無意見，如由聲請人共同擔任相對人之監護人，
      應能符合相對人之最佳利益，爰依上揭法條規定，選定聲
      請人擔任相對人之監護人。另就指定會同開具財產清冊之
      人部分，本院參酌關係人為相對人之女兒，誼屬至親，協
      助聲請人處理相對人事務，對相對人有相當程度之瞭解及
      關心，且有意願擔任會同開具財產之人，復無不適任之原
      因，由其會同開具財產清冊，衡情當可善盡監督相對人財
      產狀況之責，並得保障相對人之財產受到妥適處理，相對
      人其餘子女對此亦無意見，是由關係人擔任會同開具財產
      清冊之人應屬適當，爰依前揭規定，指定關係人為本件會
      同開具財產清冊之人。
五、又經本院選定之監護人，應依民法第1112條規定，負責護養
    療治相對人之身體及妥善為財產管理之職務；且依民法第11
    13條準用同法第1099條、第1099條之1規定，監護開始時，
    監護人對於受監護人之財產，應會同關係人於2個月內開具
    財產清冊，並陳報法院；於財產清冊開具完成並陳報法院前
    ，監護人對於受監護人之財產，僅得為管理上必要之行為，
    附此敘明。
六、依家事事件法第168 條第1 項、第164 條第2 項，裁定如主
    文。
中　　華　　民　　國　　111 　年　　3 　　月　　13　　日
                    家事法庭    法　官　羅詩蘋
以上正本證明與原本無異。
如對本裁定抗告須於裁定送達後10日內向本院提出抗告狀，並繳
納抗告裁判費新臺幣1,000 元。
中　　華　　民　　國　　111 　年　　3 　　月　　13　　日
                                書記官　黃雅慧